臺灣桃園地方法院刑事判決　　　　　 94年度交簡上字第101號
上　訴　人　臺灣桃園地方法院檢察署檢察官
被　　　告　乙○○
上列上訴人因被告過失致死案件，不服中華民國94年6 月30日本
院94年度壢交簡字第580 號第一審簡易判決（聲請簡易判決處刑
案號：94年度偵字第4929號），提起上訴，本院管轄之合議庭改
依通常程序審理，逕為第一審判決如下：
    主  文
原判決撤銷。
乙○○從事業務之人，因業務上之過失致人於死，處有期徒刑捌
月。
    事  實
一、乙○○考領有普通小型車駕駛執照，以駕駛貨車運送蔬果至
    果菜商指定之地點為業，為從事駕駛業務之人。於民國九十
    四年一月二十九日晚間，駕駛車號九Ｇ－一四四三號自用小
    客車，沿桃園縣中壢市○○路往中壢火車站方向行駛，同日
    晚間九時五十七分許，行經元化路一二一號前劃有分向限制
    線禁止行人穿越之路段時，本應注意汽車行駛時，駕駛人應
    注意車前狀況，並隨時採取必要之安全措施，依當時天候晴
    、夜間有照明、路面無缺陷及障礙物、視距良好，並無不能
    注意之情事，惟其竟於車輛行進時將鑰匙放入置物箱內而疏
    未注意車前正有行人穿越道路之狀況，致其所駕駛之車輛前
    方撞擊違規穿越元化路之行人章樹生，章樹生因而倒地，並
    受有多數肋骨閉鎖性骨折、恥骨閉鎖性骨折、腹器官損傷及
    脛骨與腓骨幹之閉鎖性骨折等傷害，乙○○於肇事後，立即
    停車查看並扶起章樹生，路人蔡佳恬見狀，旋打電話通知救
    護車前來救護，乙○○並於員警到場處理時，自首肇事犯罪
    ，並願接受裁判。然章樹生經送醫後，仍因前開傷勢導致外
    傷性休克，延至同日晚間十一時零五分許不治死亡。
二、案經乙○○肇事後自首，及被害人章樹生之配偶施雪華訴由
    桃園縣政府警察局中壢分局報請臺灣桃園地方法院檢察署檢
    察官相驗及偵查後聲請以簡易判決處刑，本院改依通常程序
    審理。
    理  由
一、上揭犯罪事實，業據被告乙○○於本院審理時供承不諱（見
    本院卷第二一、四九頁），核與證人蔡佳恬證述之情節相符
    （見相驗卷第九頁），並有道路交通事故現場圖、道路交通
    事故調查報告表（一）（二）及現場照片十張附卷足資佐證
    （見相驗卷第一○至一七頁）。被害人章樹生因本件交通事
    故受有多數肋骨閉鎖性骨折、恥骨閉鎖性骨折、腹器官損傷
    及脛骨與腓骨幹之閉鎖性骨折等傷害，經送醫後，仍因前開
    傷勢導致外傷性休克而於九十四年一月二十九日晚間十一時
    零五分許不治死亡，亦有天晟醫院出具之診斷證明書一紙在
    卷可稽（見相驗卷第一九頁），並經臺灣桃園地方法院檢察
    署檢察官督同檢驗員相驗屬實，有勘驗筆錄、驗斷書及相驗
    屍體證明書各一件在卷可憑。足認被告前開自白與事實相符
    ，堪以採信。
二、按汽車行駛時，駕駛人應注意車前狀況，並隨時採取必要之
    安全措施，道路交通安全規則第九十四條第三項定有明文。
    查被告考領有普通小型車駕駛執照，此有駕駛執照影本一紙
    附卷可考（見相驗卷第二○頁），其對於前揭規定自應知之
    甚詳。而依當時天候晴、夜間有照明、路面無缺陷及障礙物
    、視距良好，並無不能注意之情事，此有卷附道路交通事故
    調查報告表（一）為憑，惟其竟於車輛行進時將鑰匙放入置
    物箱內而疏未注意車前適有行人穿越道路之狀況，致其所駕
    駛之車輛前方撞擊至被害人章樹生，故其所為之駕駛行為，
    已有過失甚明。次按雙黃實線，設於路段中，用以分隔對向
    車道，並雙向禁止超車、跨越或迴轉，道路交通標誌標線號
    誌設置規則第一百四十九條第八款定有明文。查本件肇事之
    元化路段係劃設有雙黃實線之道路，該路段之南側為公園，
    此有道路交通事故現場圖一紙及現場照片十張在卷可稽（見
    相驗卷第一二至一七頁），參酌被害人之配偶施雪華於事故
    後於警詢時證述：被害人是由中正公園散完步欲回家途中遭
    被告駕車撞擊等語（見相驗卷第八頁），佐以前述現場圖及
    現場照片上被告所駕駛之車輛於肇事後所停放在元化路中之
    位置（見相驗卷第一二、一六頁）及被告於甫肇事後向處理
    員警指稱被害人穿越元化路之地點（見相驗卷第一二頁）等
    情觀之，堪認被害人章樹生於肇事時係由南往北穿越前開劃
    設有雙黃實線之元化路段。而行人在劃有分向限制線之路段
    不得穿越道路，道路交通安全規則第一百三十四條第二款亦
    有明文，故被害人章樹生在不得穿越道路之路段而穿越，亦
    有過失，然此並不能解免被告前揭過失之責任。此外，被害
    人章樹生復因本件車禍經送醫後仍因外傷性休克而不治死亡
    ，已如前述，故被害人章樹生死亡之結果，與被告駕車之過
    失行為間，顯有相當因果關係存在，從而本件事證明確，被
    告犯行洵堪認定。
三、查被告係以駕駛貨車運送蔬果至果菜商指定之地點為業，業
    據被告供述甚明（見本院九十四年度壢交簡字第五八○號卷
    第一五頁），故其駕駛車輛本屬其社會活動之一，在社會上
    有其特殊之屬性（地位），其本於此項屬性（地位）而駕車
    ，自屬基於社會生活上之地位而反覆執行事務，因此，在此
    地位之駕車，不問其目的為何，均應認其係業務之範圍（最
    高法院七十五年度台上字第一六八五號判決意旨參照），故
    被告為從事駕駛業務之人。其因駕駛行為之過失致被害人死
    亡，核其所為，係犯刑法第二百七十六條第二項之業務過失
    致死罪。聲請簡易判決處刑意旨未審酌上情，而認應依刑法
    第二百七十六條第一項過失致死罪處斷，尚有未洽，惟起訴
    之基本社會事實同一，爰依法變更起訴法條。又被告於肇事
    後，除在場等候，並於員警尚未知悉何人肇事前，即向到場
    處理員警坦承上情，並願接受裁判，此有桃園縣政府警察局
    道路交通事故肇事人自首情形記錄表一紙附卷可稽（見相驗
    卷第二四頁），核與自首之要件相符，應依刑法第六十二條
    前段減輕其刑。
四、原審認本件被告事證明確，予以論罪科刑，固非無見。惟查
    ：（一）原審未審酌被告有如前述自首應減輕其刑之情事，
    又未認定被害人對本件事故之發生，亦有過失，均有未洽；
    （二）被告雖於原審審理時供稱願賠償被害人家屬新臺幣（
    下同）一百八十萬元（包括被告所駕車輛強制責任險逾期而
    由汽車交通事故特別補償基金給付之一百四十萬元，及被告
    另行給付四十萬元），然迄於本院辯論終結時，被害人家屬
    除已取得前揭由汽車交通事故特別補償基金給付之一百四十
    萬元外，被告並未支付予被害人家屬分文，且被害人家屬亦
    未對上述一百八十萬元之賠償額度與被告達成合意，業據被
    害人之子甲○○到庭陳述詳實（見本院九十四年九月二十日
    審判筆錄），是原審據此認被告犯後態度良好，從輕量處有
    期徒刑五月，並諭知被告緩刑，亦有未洽，檢察官上訴意旨
    ，執此指摘原判決量刑過輕及宣告緩刑均有不當，為有理由
    。原判決既上述可議之處，即不得維持，自應由本院將原判
    決撤銷改判。爰審酌被告因駕駛行為之過失，導致被害人死
    亡，造成被害人家屬永難彌平之傷痛，且犯後迄今未與被害
    人家屬達成民事和解，難認其有悔悟之意，兼衡本件車禍事
    故，被害人亦有過失等一切情狀，量處如主文所示之刑，以
    示懲戒。
五、本件有刑事訴訟法第四百五十一條之一第四項但書第四款之
    情形，爰依同法第四百五十二條規定，適用通常程序審理，
    逕為第一審判決，附此敘明。
據上論斷，應依刑事訴訟法第四百五十二條、第四百五十五條之
一第三項、第三百六十九條第一項前段、第三百六十四條、第二
百九十九條第一項前段、第三百條，刑法第二百七十六條第二項
、第六十二條前段，罰金罰鍰提高標準條例第一條前段，判決如
主文。
本案經檢察官楊挺宏到庭執行職務。
中　　華　　民　　國　　94　　年　　10　　月　　11　　日
                  刑事第八庭  審判長法　官　曾家貽
                                    法  官  陳彥宏
                                    法  官  吳為平
以上正本證明與原本無異。
如不服本判決應於判決送達後十日內向本院提出上訴狀。
                                    書記官  賴朱梅
中　　華　　民　　國　　94　　年　　10　　月　　13　　日
附論罪科刑法條：
刑法第二百七十六條
因過失致人於死者，處二年以下有期徒刑、拘役或二千元以下罰
金。
從事業務之人，因業務上之過失犯前項之罪者，處五年以下有期
徒刑或拘役，得併科三千元以下罰金。
